【裁判字號】    92,訴,143
【裁判日期】    920819
【裁判案由】    損害賠償
【裁判全文】
臺灣嘉義地方法院民事判決  九十二年度訴字第一四三號
    原      告  乙○○
    被      告  甲○○
    訴訟代理人  廖進南
右當事人間請求損害賠償事件，經本院刑事庭移送前來（本院九十一年度交簡附民字
第三三號），本院判決如左：
    主      文
被告應給付原告新台幣壹拾伍萬玖仟壹佰肆拾貳元，及自民國九十一年十一月廿六日
起至清償日止，按年息百分之五計算之利息。
原告其餘之訴駁回。
訴訟費用由被告負擔四分之一，餘由原告負擔。
本判決原告勝訴部分於原告以新台幣伍萬元為被告供擔保後，得為假執行。
原告其餘假執行之聲請駁回。
    事      實
甲、原告方面：
  一、聲明：（一）被告應給付原告新台幣（下同）六十六萬五千四百九十九元，及
      自起訴狀繕本送達翌日起至清償日止，按年息百分之五計算之利息。（二）願
      供擔保，請准宣告假執行。
  二、陳述：
  （一）被告於民國九十一年一月十日下午四時十分許，駕駛車號Ｃ六－七○二六號
        自小客車，沿嘉義市○○路，由西往東方向行駛，行經該路與民生北路之交
        岔口欲左轉民生北路時，原應注意其係左轉車應停車讓直行車先行，且依當
        時情形，又無不能注意之情事，竟疏於注意，貿然左轉，適逢原告騎乘車號
        ＺＵ－○八八八號機車，沿民權路由對向行駛而至，亦未注意車前狀況，致
        二車發生碰撞，致使原告人車倒地，造成原告受有左脛骨骨折之傷害，受有
        損害，爰本於民法侵權行為法律關係，請求如訴之聲明所示。
  （二）損害金額如下：原告主張受有六十六萬五千四百九十九元損害，即醫療費用
        十二萬零三百二十九元、後續治療費三萬元、看護費六萬六千元、交通費用
        三萬元、工作損失以一年計為三十一萬九千一百七十元、精神賠償十萬元。
  三、證據：提出簡易處刑書、鑑定意見書、賠償款項明細表各一份、財團法人嘉義
      基督教醫院（下稱嘉義基督教醫院）診斷證明書三份、財團法人天主教聖馬爾
      定醫院（下稱聖馬爾定醫院）診斷證明書三份、祥順中醫聯合診所診斷證明書
      一份、醫療費用收據三十五份、中醫醫療費收據一份、看護費收據二份、發票
      收據一份、服務證明書及給付資料查詢單一份、結業及畢業證書四份、保險費
      入帳存摺明細一份。
乙、被告方面：
    被告未於言詞辯論期日到場，亦未提出準備書狀作何聲明或陳述。
丙、本院依職權調閱本院九十一年交簡字第一三○八號車禍案件偵審卷宗，並向財政
    部臺灣省南區國稅局嘉義市分局查詢兩造所得稅申報資料，及向嘉義市稅捐稽徵
    處查詢兩造財產歸戶資料。
    理      由
一、本件被告未於言詞辯論期日到場，核無民事訴訟法第三百八十六條各款所列情形
    ，爰依原告之聲請，由其一造辯論而為判決。
二、原告起訴主張：被告於九十一年一月十日下午四時十分許，駕駛車號Ｃ六－七○
    二六號自小客車，沿嘉義市○○路，由西往東方向行駛，行經該路與民生北路之
    交岔口欲左轉時民生北路時，未注意其係左轉車應停車讓直行車先行，貿然左轉
    ，適逢原告騎乘車號ＺＵ－○八八八號機車，沿民權路由對向行駛而至，亦未注
    意車前狀況，致二車發生碰撞，致使原告人車倒地，造成原告受有左脛骨骨折之
    傷害，受有醫療費用十二萬零三百二十九元、後續治療費三萬元、看護費六萬六
    千元、交通費用三萬元、工作損失以三十一萬九千一百七十元、精神賠償十萬元
    等損害，爰依侵權行為法律關係，請求如訴之聲明所示。被告則未提出準備書狀
    作何聲明或陳述。
三、查被告於九十一年一月十日下午四時十分許，駕駛車號Ｃ六－七○二六號自小客
    車，沿嘉義市○○路，由西往東方向行駛，行經該路與民生北路之交岔口欲左轉
    民生北路時，原應注意其係左轉車應停車讓直行車先行，且依當時情形，又無不
    能注意之情事，竟疏於注意，貿然左轉，適逢原告騎乘車號ＺＵ－○八八八號機
    車，沿民權路由對向行駛而至，亦未注意車前狀況，致二車發生碰撞，致使原告
    人車倒地，造成原告受有左脛骨骨折之傷害等事實，業據被告於刑事案件中承認
    有肇事情事，復經原告提出臺灣省嘉雲區車輛行車事故鑑定委員會鑑定結果、嘉
    義基督教醫院診斷證明書三份、聖馬爾定醫院診斷證明書三份為證，另有道路交
    通事故調查報告表一份及現場照片九幀附於刑事卷可稽，依前開道路交通事故調
    查報告表及照片所示，被告肇事後車頭朝東偏北，左前後角處各距民權路道路邊
    緣延伸線三公尺、四點三公尺，位於路口內，尚未到達路中心處，顯見被告行經
    該有行車管制標誌之交岔路口處，欲行左轉之際，未停車讓對向直行駛至之原告
    車輛先行肇致本件車禍甚明，上情並經本院依職權調閱本院九十一年交簡字第一
    三○八號車禍案件偵審卷宗，查核無誤。
四、按轉彎車應讓直行車先行，道路交通安全規則第一百零二條第六款定有明文，而
    被告於前開肇事時，天候晴，日間自然光線，柏油路面無缺陷、無障礙物，視距
    良好，無何不能注意之情事，有道路交通事故調查報告表一紙在卷足稽，被告竟
    於駕車左轉之際未讓直行車先行，其有過失甚為明顯；又刑事案件部分亦為相同
    之認定，依過失傷害罪判處被告有期徒刑四月，如易科罰金，以銀元三百元折算
    一日確定，有本院九十一年交簡字第一三○八號判決書可按，益徵被告確有過失
    侵權行為，堪以認定。
五、按因故意或過失，不法侵害他人之權利者，負損害賠償責任；又汽車、機車或其
    他非依軌道行駛之動力車輛，在使用中加損害於他人者，駕駛人應賠償因此所生
    之損害；又不法侵害他人之身體或健康者，對於被害人因此喪失或減少勞動能力
    ，或增加生活上之需要時，應負損害賠償責任；另不法侵害他人之身體、健康、
    名譽或自由者，被害人雖非財產上之損害，亦得請求賠償相當之金額；民法第一
    百八十四條第一項前段、第一百九十一條之二前段、第一百九十三條第一項及同
    法第一百九十五條第一項前段分別定有明文。被告因車禍肇事致原告受傷害，已
    如前述，則原告依上開規定，請求被告損害賠償，自無不合，茲將原告所請求之
    項目及金額，分述如下：
  (一)醫療費用部分：原告主張支出醫療費用共計十二萬零三百二十九元，其中含(1)九
    十一年一月十日至同年五月十七日止，於嘉義基督教醫院醫療費用及住院費用（
    住院期間九十一年一月一日至同年月十九日），共七萬五千零六十二元，(2)九十
    一年六月四日至同年十月十一日於聖馬爾定醫院醫療及住院費用（住院期間九十
    一年六月四日至同年月十七日），共三萬八千七百三十七元，(3)九十一年三月四
    日起至同年月十八日於祥順中醫聯合診所診治費用，共六千五百三十元等，業據
    其提出收據三十五份為證；經核除嘉義基督教醫院收據內，其中六百五十元係證
    書費，非係因侵權行為所生之財產上損害，不得請求賠償外，其餘十一萬九千六
    百七十九元，經核確為治療上必要之費用，應予准許，逾此部分，則不予准許。
  (二)工作所得損失部分：原告請求三十一萬九千一百七十元。經查原告任台北美上美
    股份有限公司嘉義工廠，九十一年度月薪三十一萬九千一百七十元，有給付資料
    查詢單影本一份為證【依原告提出之給付資料查詢單，原告九十年全年給付總額
    為三十一萬九千一百七十元，平均每月所得為二萬六千五百九十八元（角以下四
    捨五入）】，自九十一年一月十日急診入院，依嘉義基督教醫院診斷證明書九十
    一年一月十九日及二月十八日開具之診斷證明書所載，原告因左側脛骨骨折並變
    形，須於九十一年一月十九日出院後繼續休養六周及專人照護一個月，嗣再依嘉
    義基督教醫院九十一年四月四日開具之診斷證明書所載，應再休養四周，復依嘉
    義基督教醫院九十一年六月四日開具之診斷證明書所載，自九十一年六月四日至
    同年月十七日行開放性復位及鋼訂、鋼板內固定手術，共住院十四天，應休養兩
    個月及他人看護，即住院期間二十四日及休養期間一百三十日，合計一百五十四
    日，為五點一三月，則其工作所得損失為十三萬六千四百四十八元，原告請求於
    此數額內應予准許，逾此數額則不應予准許。
  (三)看護費部分：原告請求六萬六千元，並提出看護費收據二份為證，依原告所受傷
    勢為左側脛骨骨折並變形，且依嘉義基督教醫院診斷證明書二份所載，應由專人
    照顧三個月觀之，原告請求自九十一年一月十二日至同年二月十一日、九十一年
    六月八日至同年七月七日共二月，合計六萬六千元看護費，核屬必要費用，應予
    准許。
  (四)精神慰撫金：原告請求十萬元，本院審酌原告所受傷勢為左側脛骨骨折並變形，
    且歷經急診開刀、並預計於一年半後須再開刀手術移除骨髓內釘，住院二十四日
    、應休養一百三十日，其影響生活、勞動能力，已如前述，則其身心受有痛苦，
    請求精神上慰撫金，即非無據。查原告為高中畢業、任職電子操作員，名下並無
    財產，被告係國中肄業、目前並無工作、名下財產僅有汽車一輛，復經本院依職
    權向財政部南區國稅局嘉義市分局查詢兩造財產歸戶及所得稅申報資料，有該單
    位九十二年三月十七日南區國稅嘉市四字第○九二○○五七二五五號函附之財產
    查詢清單可查，本院參酌兩造之身分、地位、經濟能力，以及原告因受傷治療所
    受之痛苦等情，認原告請求十萬元之精神慰撫金，應全數准許。
  (五)原告起訴另請求後續治療費三萬元、交通費用三萬元，惟於本院言詞辯論時，捨
    棄請求，自不應准許。
  (六)綜上，原告得請求之金額為四十二萬二千三百五十二元（119679＋136448＋
    66000＋100000＝422127），又本件原告等請求被告應賠償之前開金額，並未定
    有給付之期限，則原告等請求自刑事附帶民事損害賠償起訴狀繕本送達被告之翌
    日起，即九十一年十一月廿六日，按年息百分之五計算之利息，並無不合。
六、又按損害之發生或擴大，被害人與有過失者，法院得減輕賠償金額，或免除之。
    民法第二百十七條第一項定有明文。查本件原告車輛倒地刮地痕二點二公尺，由
    東往西斜刮，起點距道路邊緣延伸線二點三公尺，位於被告左側之路口內，原告
    顯有行經設置行車管制號誌之交岔路口，未注意車前狀況之事實，此有道路交通
    事故調查報告表一份附於警卷可查，其就本件車禍事故之發生亦有過失，業已認
    定如前，依前揭法律規定，得減輕被告賠償金額。審酌原告有違反道路交通安全
    規則第九十四條第三項之過失，被告違反道路交通安全規則第一百零二條第六款
    之規定，就本件車禍發生原因力觀之，應認原告之過失責任比例為十分之三，被
    告過失責任比例為十分之七，臺灣省嘉雲區車輛行車事故鑑定委員會鑑定結果，
    亦以相同肇事原因認被告為肇事主因，原告為肇事次因，有鑑定理由書一份可查
    ，經扣減後，是原告得請求賠償之金額為二十九萬五千四百八十九元（422127×
    7 ／10＝295489，小數點以下四捨五入）。
七、末按強制汽車責任保險法第三十條規定：「保險人依本法規定給付之保險金，視
    為加害人或被保險人損害賠償金額之一部分；加害人或被保險人受賠償請求時得
    扣除之」，蓋強制汽車責任保險，性質上為責任保險，保險人之給付具有代替補
    償之意，乃代替加害人賠償損害，被害人之損害賠償範圍應予以縮減，不得對加
    害人重複請求全部損害賠償，故於強制汽車責任保險人依該法規定給付之保險金
    範圍內，加害人或強制汽車責任保險之被保險人之損害賠償責任即因而解免。經
    查原告因本件車禍已自受領強制汽車責任保險金十三萬六千三百四十七元一節，
    原告提出存摺影本一份為證，參照首開說明，在原告受領之前開金額範圍內，已
    免除被告之損害賠償責任，則扣除後，被原告應賠償之金額餘十五萬九千一百四
    十二元。
八、從而，原告本於侵權行為損害賠償請求權，請求被告損害賠償，於十五萬九千一
    百四十二元，及自起訴狀繕本送達翌日即九十一年十一月廿六日起至清償日止，
    按年息百分之五計算之利息，洵屬正當，應予准許。逾此部分所為之請求，為無
    理由，應予駁回。
九、原告陳明願供擔保，聲請宣告假執行，經核其勝訴部份，合於法律規定，爰酌定
    相當之擔保金額予以准許；至於原告其餘假執行之聲請，因訴之駁回而失所附麗
    ，應予駁回，附此敘明。
十、據上論結，本件原告之訴為一部有理由，一部無理由，並依民事訴訟法第三百八
    十五條第一項前段、第七十九條但書、第三百九十條第二項，判決如主文。
中      華      民      國    九十二    年      八      月      十九    日
~B臺灣嘉義地方法院民事第一庭
~B    法  官  蔡廷宜
右為正本係照原本作成
如對本判決上訴須於判決送達後廿日內向本院提出上訴狀
中      華      民      國    九十二    年      八      月      十九    日
~B    書記官  賴琪玲


司法院資訊處製作；財團法人民間司法改革基金會備份。
